臺灣臺南地方法院刑事判決
109年度交易字第495號
公  訴  人  臺灣臺南地方檢察署檢察官
被      告  陳文松



上列被告因過失傷害案件，經檢察官提起公訴（109年度調偵字
第521號），本院判決如下：
    主  文
陳文松犯過失傷害罪，處有期徒刑肆月，如易科罰金，以新臺幣
壹仟元折算壹日。
    事  實
一、陳文松於民國108年4月19日晚間11時40分許，駕駛車牌號碼
    00-0000號自用小客車，沿臺南市仁德區太興路由南往北方
    向行駛，行經該路與太子北路之閃光黃燈交岔路口時，原應
    注意車前狀況，並隨時採取必要之安全措施，且閃光黃燈表
    示警告，車輛應減速接近，注意安全，小心通過，而依當時
    天候雨、夜間有照明、柏油路面濕潤無缺陷且無障礙物、視
    距良好等情，並無不能注意之情事，竟疏未注意，貿然駛入
    該交岔路口，適張素貞騎乘車牌號碼000-0000號普通重型機
    車沿太子北路由西往東駛入該交岔路口，亦疏未注意行經閃
    光紅燈交岔路口，應停車再開，車輛應減速接近，先停止於
    交岔路口前，讓幹道車優先通行後認為安全時，方得續行，
    2車因此發生碰撞，致張素貞受有外傷性主動脈弓撕裂傷併B
    型主動脈剝離、胸部鈍挫傷、左側氣血胸併胸骨肋骨多處骨
    折、尿路感染、左上肺葉塌陷之傷害。
二、案經張素貞訴由臺南市政府警察局歸仁分局報請臺灣臺南地
    方檢察署檢察官偵查起訴。
    理  由
壹、程序部分：
一、按被告以外之人於審判外之陳述，雖不符刑事訴訟法第159
    條之1至第159條之4之規定，而經當事人於審判程序同意作
    為證據，法院審酌該言詞陳述或書面陳述作成時之情況，認
    為適當者，亦得為證據；當事人、代理人或辯護人於法院調
    查證據時，知有刑事訴訟法第159條第1項不得為證據之情形
    ，而未於言詞辯論終結前聲明異議者，視為有前項之同意，
    刑事訴訟法第159條之5第1項、第2項分別定有明文。查，本
    判決下列所引用被告以外之人於審判外之陳述，被告陳文松
    同意有證據能力，檢察官則未於言詞辯論終結前聲明異議，
    本院審酌上開證據資料製作時之情況，尚無違法不當及證明
    力明顯過低之瑕疵，亦認為以之作為證據應屬適當，故揆諸
    前開規定，認前揭證據資料有證據能力。
二、至於本判決所引用之非供述證據部分，與本案均具關連性，
    亦無證據證明係實施刑事訴訟程序之公務員以不法方式所取
    得，依刑事訴訟法第158條之4反面解釋，當有證據能力，復
    於本院審理時，提示並告以要旨，使檢察官、被告及其辯護
    人充分表示意見，自得為證據使用。
貳、實體部分：
一、認定事實所憑之證據及理由：
  ㈠上開事實，業據被告於警詢及本院審理時均坦承不諱，核與
    證人即告訴人張素貞於警詢中證述之情節相符。此外，並有
    道路交通事故現場圖、道路交通事故調查報告表㈠、㈡、現場
    照片、證號查詢汽車駕駛人資料表、車號查詢汽車車籍資料
    、路口監視器錄影檔案光碟、臺南市車輛行車事故鑑定委員
    會109年5月15日南市交鑑字第1090575135號函暨所附鑑定意
    見書、衛生福利部臺南醫院與國立成功大學醫學院附設醫院
    診斷證明書等件在卷可憑。
  ㈡按汽車行駛時，駕駛人應注意車前狀況，並隨時採取必要之
    安全措施；特種閃光號誌各燈號顯示之意義如下：一、閃光
    黃燈表示「警告」，車輛應減速接近，注意安全，小心通過
    。道路交通安全規則第94條第3項、道路交通標誌標線號誌
    設置規則第211條第1項第1款分別定有明文。被告駕駛自用
    小客車，自應注意遵守上開規定，且依當時天候雨、夜間有
    照明、柏油路面濕潤無缺陷且無障礙物、視距良好等情狀有
    前揭道路交通事故調查報告表在卷可參，客觀上亦無不能注
    意之情事，而被告竟疏未注意前開規定，以致不慎與告訴人
    所騎乘之機車發生碰撞，致告訴人受有前揭傷害，被告就本
    件交通事故之發生自屬有過失。且本件車禍經臺南市車輛行
    車事故鑑定委員會鑑定，結果亦認：「一、張素貞越級駕駛
    普通重型機車，支線道車未讓幹線道車先行，為肇事主因。
    二、陳文松駕駛自小客車，閃光黃燈路口，未注意車前狀況
    ，未減速慢行，為肇事次因。」有臺南市車輛行車事故鑑定
    委員會109年5月15日南市交鑑字第1090575135號函暨鑑定意
    見書1份在卷足憑（見偵3卷15-18頁）。而告訴人既因本件
    車禍受有傷害，與被告之過失行為間，即有相當因果關係。
    至於告訴人騎乘上開機車固亦有過失，惟此僅係影響被告就
    本件車禍所致過失傷害犯行責任之輕重，並無解於被告上開
    過失責任之成立。
  ㈢至於公訴意旨雖認告訴人所受「右側顱內出血併左側偏癱」
    之傷勢，已達重傷害之程度等語（見本院卷第194頁）。惟
    查：
    ⒈按刑法上之過失犯，以行為人對於結果之發生應注意並能
      注意而不注意，或雖預見其能發生，而確信其不發生，以
      致發生結果，且必須結果之發生，與行為人之欠缺注意，
      具有因果聯絡關係，始能成立。若行為人之行為，原不足
      引發結果，係因行為人以外之他人行為（包括被害人或第
      三人）而致發生，則與行為人之行為，並無相當因果關係
      ，自難令其負擔刑責；又過失責任之有無，應以行為人之
      懈怠或疏虞與結果之發生，有無相當因果關係為斷。所謂
      相當因果關係，即以所生之結果觀察，認為確因某項因素
      而惹起，又從因素觀察，認為足以發生此項結果，始克當
      之。即刑法上之過失，其過失行為與結果間，在客觀上有
      相當因果關係始得成立。而所謂相當因果關係，係指依經
      驗法則，綜合行為當時所存在之一切事實，為客觀之事後
      審查，認為在一般情形下，有此環境、有此行為之同一條
      件，均可發生同一之結果者，則該條件即為發生結果之相
      當條件，行為與結果即有相當之因果關係。反之，若在一
      般情形下，有此同一條件存在，而依客觀之審查，認為不
      必皆發生此結果者，則該條件與結果並不相當，不過為偶
      然之事實而已，其行為與結果間即無相當因果關係（最高
      法院23年上字第5223號、29年非字第52號、58年台上字第
      404號、76年台上字第192號等判例意旨參照）。
    ⒉查，經本院以告訴人所受上開傷勢函詢國立成功大學醫學
      院附設醫院，該醫院函覆：「（C）至於右側顱內出血併
      左側癱與外傷之直接關係較有爭議，其出血之型態不是一
      般外傷之硬腦膜上或下出血，也不是外傷性蜘蛛下腔出血
      ，而是瞬發性高血壓之基底核腦出血，經與本院之神經外
      科主治醫師討論，仍無法確認與外傷之直接關係。」、「
      病患張素貞之左側偏癱之情況，是由於右側顱內出血所造
      成；而顱內出血是否完全由車禍所造成，仍有爭議，由於
      該出血型態為基底核部位之腦出血，該位置之腦出血大多
      是高血壓引起之腦出血（即出血性中風），較少由外傷引
      起，故無法確認與外傷之直接關係。」等語，有該院109
      年11月4日成附醫外字第1090021923號函暨診療資料摘要
      表、110年1月4日成附醫外字第1100000102號函暨診療資
      料摘要表各1份在卷可憑（見本院卷第105-107、167-169
      頁）。則告訴人右側顱內出血併左側偏癱之傷勢與本件車
      禍是否具有相當因果關係，依上開醫院函覆結果，並無法
      確認判定，自難遽認告訴人左側偏癱之情形係因本件車禍
      造成。因刑事責任乃採嚴格證明法則，是依「罪證有疑、
      利於被告」之證據法則，此部分之利益應歸於被告，尚難
      以過失致重傷害之罪名相繩。
  ㈣綜上，本件事證明確，被告過失傷害犯行，洵堪認定，應依
    法論科。
二、論罪科刑：
  ㈠新舊法比較：查，被告行為後，刑法第284條第1項業於108
    年5月29日修正公布，並於同年月31日生效施行，關於刑法
    變更後之新舊法律適用問題，應依刑法第2條第1項「行為後
    法律有變更者，適用行為時之法律。但行為後之法律有利於
    行為人者，適用最有利於行為人之法律」規定，依「原則從
    舊、例外從輕」以為決定。又刑法第284條第1項前段之構成
    要件於此次雖未經修正，惟其法定刑已由「6月以下有期徒
    刑、拘役或5百元以下罰金」，修正為「1年以下有期徒刑、
    拘役或10萬元以下罰金」。準此，刑法第284條第1項前段所
    定之構成要件，於上開規定修正前後仍屬一致，並無不同，
    然修正後已提高有期徒刑及罰金刑上限，法定刑顯較諸修正
    前提高，此既涉及科刑規範之變更，自有新舊法比較之必要
    ，而經比較結果，修正後規定並未較有利被告，依刑法第2
    條第1項前段規定，自應適用被告行為時即修正前刑法第284
    條第1項前段之規定論處。
  ㈡核被告所為，係犯修正前刑法第284條第1項前段之過失傷害
    罪。至公訴意旨認被告涉犯修正前刑法第284條第1項後段之
    過失致重傷罪，容有未洽，業如前述，惟其基本社會事實同
    一，且經本院於審理中告知被告所涉罪名，予以檢察官、被
    告辯論，爰依刑事訴訟法第300條之規定，予以變更起訴法
    條。又被告於肇事後，在未有偵查犯罪職務之機關或公務員
    發覺其為犯罪人前，即向趕赴現場處理本件道路交通事故，
    尚不知肇事者為何人之臺南市政府警察局歸仁分局交通分隊
    警員當場承認為肇事者，自首並接受裁判等情，有臺南市政
    府警察局歸仁分局交通分隊道路交通事故肇事人自首情形紀
    錄表1紙在卷可稽（見警卷第18頁），爰依刑法第62條前段
    之規定減輕其刑。
  ㈢爰審酌被告駕駛車輛，本應注意遵守道路交通安全規則之相
    關規定，以維護行車安全，竟疏於注意，不慎與告訴人所騎
    乘之機車發生碰撞，致告訴人受有傷害，並考量被告與告訴
    人分別為肇事次因及主因、告訴人所受傷勢程度、被告坦承
    犯行之犯罪後態度，惟迄未能與告訴人達成和解以賠償告訴
    人所受損害等一切情狀，量處如主文所示之刑，並諭知易科
    罰金之折算標準，以示懲儆。
據上論斷，應依刑事訴訟法第299條第1項前段、第300條，判決
如主文。
本案經檢察官許華偉提起公訴，檢察官陳冠霖到庭執行職務。
中　　華　　民　　國　　110 　年　　2 　　月　　24　　日
　　　　　　　　　刑事第一庭    法　官　高俊珊
以上正本證明與原本無異。
如不服本判決應於收受送達後20日內向本院提出上訴書狀，並應
敘述具體理由。其未敘述上訴理由者，應於上訴期間屆滿後20日
內向本院補提理由書( 均須按他造當事人之人數附繕本) 「切勿
逕送上級法院」。
                                書記官  洪儀珊　
中　　華　　民　　國　　110 　年　　2 　　月　　24　　日
附錄本案論罪科刑法條：
修正前刑法第284 條：
因過失傷害人者，處6 月以下有期徒刑、拘役或5 百元以下罰金
，致重傷者，處1 年以下有期徒刑、拘役或5 百元以下罰金。
從事業務之人，因業務上之過失傷害人者，處1 年以下有期徒刑
、拘役或1 千元以下罰金，致重傷者，處3 年以下有期徒刑、拘
役或2 千元以下罰金。